【裁判字號】    98,審訴,301
【裁判日期】    980929
【裁判案由】    偽造貨幣
【裁判全文】
臺灣士林地方法院刑事判決             98年度審訴字第301 號
公  訴  人  臺灣士林地方法院檢察署檢察官
被      告  乙○○
指定辯護人  本院公設辯護人  林龍輝
上列被告因偽造貨幣案件，經檢察官提起公訴（98年度偵字第15
33號），本院判決如下：
    主  文
乙○○行使偽造之通用紙幣，處有期徒刑壹年陸月，緩刑貳年。
偽造新臺幣伍佰元之通用紙幣貳張（號碼BY875523RA、PB112875
ZA）均沒收。
    事  實
一、乙○○因缺錢花用，意圖供行使之用，於民國98年1 月5 日
    下午1 時許，在臺北市士林區某網咖上網向姓名、年籍不詳
    之成年男子洽購偽鈔，復於同日下午2 、3 時許，在臺北火
    車站，以新臺幣（下同）200 元之代價，向該男子購得偽造
    之500 元紙幣2 張共計1,000 元後，旋即基於行使偽造通用
    紙幣之接續犯意，先於翌日（即98年1 月6 日）下午5 時17
    分許，騎乘車牌號碼636-BAH 號重型機車，持前揭偽造之
    500 元紙幣1 張（號碼PB112875ZA），至址設臺北市士林區
    ○○○路4 段141 號全國加油站股份有限公司臺北交流道站
    （下稱該加油站）加油50元，換得450 元現金後，為該加油
    站員工闕志宏立即發覺所收取為偽鈔，欲阻止乙○○離去，
    惟乙○○仍加速離開；乙○○食髓知味，又於同日晚間9 時
    54分許，持前揭偽造之500 元紙幣1 張（號碼BY875523RA）
    至該加油站加油，故技重施，欲加油50元以換取現金450 元
    ，為該加油站員工郭秀韻立即發覺係偽鈔，報警處理而當場
    查獲乙○○，並扣得乙○○持有之前揭偽造之500 元紙幣1
    張（號碼BY875523RA），該加油站另提出乙○○第1 次行使
    之偽造500 元紙幣1 張（號碼PB112875ZA）。
二、案經臺北市政府警察局士林分局報請臺灣士林地方法院檢察
    署檢察官偵查後起訴。
    理  由
壹、程序方面：被告乙○○及指定辯護人對於公訴人提出之證據
    資料，均不爭執其證據能力，本院審酌該等言詞供述及書面
    作成時之狀況，並無不宜作為證據之情事，依刑事訴訟法第
    159 條之5 第2 項規定，得作為證據。
貳、實體方面：
一、上開犯罪事實，業據被告迭於警詢、偵訊及本院審理中坦承
    不諱（甲○98年度偵字第1533號卷第9 至11頁、第32至33頁
    、本院98年8 月11日準備程序及98年9 月15日審理筆錄參照
    ），核與證人闕志宏、郭秀韻於警詢之供述（上開偵查卷第
    15至16頁、第12至13頁）情節相符，並有偽鈔2 張、偽鈔照
    片1 張、全國加油站電子計算機發票影本1 張、中央印製廠
    98年3 月3 日中印發字第0980000855號函影本等在卷可稽。
    而前開500 元紙幣經送往中央印製廠鑑定結果，認均以彩色
    噴墨方式仿印，鈔券正面左上角「500 」部分以壓凸方式仿
    凹版印紋凸起效果，以透明墨仿隱藏字，紙張非鈔券紙；竹
    子水印以灰色墨在紙張正面仿製，另以壓凸方式仿白水印，
    以燙印金屬箔膜（其上以壓印方式印製「棒球」、「球棒」
    及「500 」等圖案及字樣，另以紫色墨印製「500 」及「圓
    」等仿凹版文字）仿條狀光影變化箔膜，以亮光物質仿鈔券
    正面左下角面額數字；背面安全線以燙印整條金屬箔膜再以
    灰色墨覆蓋仿鈔券露出之六段金屬箔膜，以亮光物質鈔券背
    面左上角面額數字，有該廠鑑定報告附卷可考，足徵被告任
    意性自白與事實相符。本件事證明確，被告犯行洵堪認定。
二、核被告所為，係犯刑法第196 條第1   項前段之行使偽造之
    通用紙幣罪。其意圖供行使之用而收集偽造之通用紙幣之低
    度行為，為行使之高度行為所吸收，不另論罪。又被告以偽
    造通用紙幣冒充真幣行使，性質上當然含有詐欺成分，已為
    偽造通用紙幣行為吸收，亦不另論以詐欺之罪（最高法院42
    年度臺上字第410 號判例意旨參照）。被告先後2 次行使偽
    造之通用紙幣犯行，其侵害之法益相同，2 次犯行雖各具獨
    立性，惟依一般社會健全觀念，在時間差距上難以強行分開
    ，在刑法評價上，以視為數個舉動之接續施行，合為包括之
    一行為予以評價，較為合理，顯係基於單一行使偽造通用紙
    幣犯意下之接續行為，只論以接續犯之單純一罪為已足。次
    按刑法第59條所謂「犯罪之情狀可憫恕者」，係指犯罪之情
    狀，在客觀上足以引起一般之同情，認為即予宣告法定低度
    刑期，猶嫌過重者，即有其適用；所需考慮之情狀，或有因
    屬初犯且所得財物無幾；或因迫於生活困難，致觸重典，最
    高法院69年度臺上字第4584號、69年度臺上字第3699號、53
    年度臺上字第245 號判決意旨可資參照。查被告年僅18歲，
    因貪圖小利，而觸犯本罪，所收集之偽造通用紙幣數量僅2
    張，金額非鉅，行使之次數不多，時間短暫，且隨即被發覺
    而查獲，幸所行使之偽造紙幣尚未流通於外，本件犯罪情節
    尚屬輕微，且於本院審理時已賠償被害人之損失，本院認量
    處刑法第196 條第1 項行使偽造通用紙幣罪之法定最低刑度
    ，仍有情輕法重而可堪憫恕之情，爰依刑法第59條之規定減
    輕其刑，並斟酌前情及行使偽造通用紙幣將紊亂通用貨幣之
    交易秩序，侵害社會經濟結構，犯後始終坦承犯行，頗具悔
    意，態度良好，暨其品性、生活狀況及智識程度等一切情狀
    ，量處如主文所示之刑。末查，被告未曾因故意犯罪受有期
    徒刑以上刑之宣告，有臺灣高等法院被告前案紀錄表在卷可
    稽，本院綜核上開各情認被告此次乃因一時失慮，方才誤罹
    刑章，犯後於偵查及本院審理中均坦承犯行，深表悔悟，經
    此罪刑宣告之教訓，信當知所惕勉，而無再犯之虞，本院認
    對被告所宣告之刑以暫不執行為適當，故併予宣告緩刑2 年
    ，以啟自新。
三、偽造之面額500 元（號碼BY875523RA、PB112875ZA）2 張，
    均為偽造通用紙幣，不問屬於犯人與否，均應依刑法第200
    條之規定宣告沒收。
四、據上論斷，應依刑事訴訟法第299 條第1 項前段，刑法第19
    6 條第1 項前段、第59條、第74條第1 項第1 款、第200 條
    ，判決如主文。
五、本案經檢察官曾勁元到庭執行職務。
中    華    民    國    98    年    9     月    29    日
                  刑事第一庭審判長法官   洪英花
                                  法官   雷雯華
                                  法官   王沛雷
以上正本證明與原本無異。
如不服本判決應於收受判決後10日內向本院提出上訴書狀，並應
敘述具體理由；其未敘述上訴理由者，應於上訴期間屆滿後20日
內向本院補提理由 (均須按他造當事人之人數附繕本) 「切勿逕
送上級法院」。
                                     書記官吳尚文
中    華    民    國    98    年    9     月    29    日
參考法條：
刑法196 條第1 項
行使偽造、變造之通用貨幣、紙幣、銀行券，或意圖供行使之用
而收集或交付於人者，處3年以上10年以下有期徒刑，得併科5千
元以下罰金。


司法院資訊處製作；財團法人民間司法改革基金會備份。
